【裁判字號】    89,上易,1887
【裁判日期】    890927
【裁判案由】    恐嚇
【裁判全文】
臺灣高等法院臺中分院刑事判決                  八十九年度上易字第一八八七號
    上  訴  人
    即  被  告  乙○○
    選任辯護人  吳振賓
右上訴人因恐嚇案件，不服臺灣臺中地方法院八十八年度易緝字第三○七號中華民國
八十九年七月十一日第一審判決（起訴案號：臺灣臺中地方法院檢察署八十六年度偵
字第五六○號），提起上訴，本院判決如左：
      主  文
原判決關於乙○○恐嚇危害安全部分撤銷。
乙○○以加害生命、自由之事，恐嚇他人致生危害於安全，處拘役肆拾日，如易科罰
金，以參佰元折算壹日。
      事  實
一、乙○○前曾有多次違反票據法之犯行，其於民國（下同）八十三年八月間，受黃
    德慶、黃德模、黃吉助兄弟之委託，出售坐落台中縣烏日鄉○○段五五號、三九
    號、四四號等三筆土地，惟因買受人未能依約給付買賣價金，而承辦代書藍繡鳳
    卻將上開土地辦妥所有權移轉登記，而引發糾紛。嗣上開事件歷經訴訟程序而告
一段落，黃德慶、黃德模、黃吉助等兄弟亦依約給付佣金給乙○○。因甲○○自
    認其有幫忙解決爭端，應可向乙○○分取部分佣金，惟乙○○置之不理，甲○○
    乃於八十五年四月六日，請其友人施旋旗前往台中縣烏日鄉○○路一○三號即乙
    ○○之住所協調，施旋旗即於該日上午邀同江秀珍前往，並於同日上午十時許抵
    達，隨後與乙○○協調，詎引發乙○○不悅，乃當場以「錢有送二百萬元給馬部
    長，另外送給三名檢察官每人各二十萬元，另外還有送給警察及二十多位兄弟，
    另外還有送給國防部一位劉處長」、「你轉告甲○○不要亂來，你怎樣來，我就
    怎樣去，否則我會打電話給劉處長把他抓走，而且甲○○如果敢對我怎樣，就要
    叫江法仁一家在烏日消失」等欲加害自由與生命之言語，對甲○○施加恫嚇，經
    施旋旗與王秀珍於同日下午三、四時許，在甲○○之住所將上情告知甲○○，使
    甲○○心生畏懼，致生危害於安全。，
二、案經被害人甲○○訴請台灣台中地方法院檢察署檢察官偵查起訴。
      理  由
一、訊據被告乙○○（以下簡稱為被告）雖坦承其於八十三年八月間，確曾受黃德慶
    、黃德模、黃吉助兄弟之委託，出售坐落台中縣烏日鄉○○段五五號、三九號、
    四四號等三筆土地，亦坦承告訴人嗣確因自認幫忙協調解決糾紛有功，欲向伊分
    取佣金，而與伊發生糾紛，惟被告矢口否認伊有告訴人所指訴之犯罪情事，並辯
    稱：施旋旗與江秀珍於八十五年四月六日上午找伊協調之時，伊並未以任何言語
    對甲○○施加恫嚇，伊才是受甲○○恐嚇之被害人等情。
二、第查：被告前開犯行除據告訴人指訴甚詳外，並經案發當日到被告住所協調之證
    人施旋旗與王秀珍於偵、審中證述明確（見偵查卷宗第三十頁及原審卷宗第九十
    四頁）。證人施旋旗與王秀珍並無怨隙，與上開土地買賣亦無糾葛，衡情應不至
    不顧刑法偽證罪責而與告訴人共謀誣攀被告。黃德慶與黃德模於原審訊問時，亦
    證明告訴人有出面幫忙協調上開土地買賣糾紛（見原審卷宗第一六五頁），即被
    告亦不否認告訴人因此而要向其分取佣金，但為其拒絕等事。顯見被告為免佣金
    受到告訴人瓜分，對告訴人出言恐嚇，亦非無此可能。告訴人上開指訴，既經證
    人施旋旗與王秀珍於偵、審中證述明確，本案又無證據足以證明上開證詞不實，
    告訴人就此部分之指訴應堪採信。被告辯稱無此犯行，尚非可採，其此部分之犯
    罪事證明確，犯行堪以認定。
三、本案被告以前開加害生命、自由之事，對告訴人施加恫恐嚇，使其心生畏懼，致
    生危害於安全，核被告所為，係犯刑法第三百零五條之恐嚇危害安全罪，應予依
    法論科罪責。
四、公訴人雖又指訴被告於八十五年四月五日，亦曾打電話至告訴人甲○○之家中，
    以「你找誰和我談都沒有用，錢我送給馬部長二百萬元，檢察官法官五個人共一
    百萬元每人二十萬元，及小兄弟等人，你在囉嗦我就要你在烏日消失」等語，又
    對告訴人甲○○施加恫嚇，使其心生畏懼，致生危害於安全，因認被告此部分所
    為，亦係犯刑法第三百零五條之恐嚇危害安全罪。惟被告堅決否認伊有此部分之
    犯行。經查：公訴人認被告有上開恐嚇危害安全之犯行，無非係以告訴人之指訴
    為其依據。而告訴人雖堅稱被告確有此部分之犯行，但告訴人亦坦承此部分並無
    錄音等旁證可資佐證。按犯罪事實應依證據認定之，無證據不得推定其犯罪事實
    ，此於刑事訴訟法第一百五十四條定有明文。而告訴人之告訴，係以使被告受刑
    事追訴為目的，故其陳述是否與事實相符，仍應調查其它證據以資審認，此於最
    高法院亦著有五十二年臺上字第一三○○號判例可資參照。本案告訴人既與被告
    有前開分取佣金糾紛，二人已有怨隙，自更應調查是否有其他旁證足以證明告訴
    人指訴之真實性。惟本案除告訴人之指訴之外，並無其他積極之證據足以證明被
    告有此部分之犯行，自不能單憑告訴人之指訴，及其與被告有上開分取佣金等情
    ，即推認被告有此部分之犯行而遽入被告於罪。是公訴人此部分之指訴，尚屬犯
    罪不能證明。因公訴人認此部分與被告前開論罪科刑部分，有連續犯之關係，為
    裁判上一罪，爰不就此另為被告無罪之諭知。
五、原審判決就被告前開所犯，予以論罪科刑，固非無見。惟本案並無確實之證據足
    以證明被告於八十五年四月五日，又曾打電話至告訴人甲○○之家中，以「你找
    誰和我談都沒有用，錢我送給馬部長二百萬元，檢察官法官五個人共一百萬元每
    人二十萬元，及小兄弟等人，你在囉嗦我就要你在烏日消失」等語，又對告訴人
    甲○○施加恫嚇，其說明有如前述。原審判決認定被告有此部分之犯行，尚有未
    洽。是本案被告上訴否認犯罪，雖無可採信。惟原審判決上開部分既有前述之可
    議之處，即屬無可維持，自應由本院將原審判決有關被告恐嚇危害安全部分，予
    以撤銷改判。爰審酌被告之品行，其犯罪動機、所生危害及犯罪後態度等一切犯
    罪情狀，量處拘役四十日，並諭知拘役易科罰金之折算標準。
六、據上論斷，應依刑事訴訟法第三百六十九條第一項前段、第三百六十四條、第二
    百九十九條第一項前段、刑法第三百零五條、第四十一條、罰金罰鍰提高標準條
    例第一條前段、第二條，判決如主文。
本案經檢察官丙○○到庭執行職務。
中      華      民      國    八十九     年      九       月    二十七  日
                                  臺灣高等法院臺中分院刑事第三庭
                                        審判長法  官  方  艤  駐
                                              法  官  胡  忠  文
                                              法  官  廖  柏  基
右正本證明與原本無異。
不得上訴。
                                              書記官  柯  孟  伶
中      華      民      國    八十九     年      九       月    二十八  日
附錄條文
刑法第三百零五條：以加害生命、身體、自由、名譽、財產之事恐嚇他人，致生危害
                  於安全者，處二年以下有期徒刑、拘役或三百元以下罰金。
                                                                        Ｉ


司法院資訊處製作；財團法人民間司法改革基金會備份。
